【裁判字號】    92,訴,145
【裁判日期】    920515
【裁判案由】    毒品危害防制條例
【裁判全文】
臺灣彰化地方法院刑事判決                          九十二年度訴字第一四五號
    公  訴  人  臺灣彰化地方法院檢察署檢察官
    被      告  甲○○
右列被告因違反毒品危害防制條例案件，經檢察官提起公訴（九十一年度毒偵字第二
七九一號），本院判決如左：
    主      文
甲○○施用第一級毒品，處有期徒刑壹年。
    事      實
一、甲○○前因施用毒品案件，經觀察、勒戒後，認無繼續施用毒品之傾向，由台灣
    彰化地方法院檢察署檢察官於民國八十八年二月十日，以八十七年度偵字第三六
    一號為不起訴之處分確定。復因施用第一級毒品海洛因案件，經觀察、勒戒後，
    認有繼續施用毒品之傾向，先送強制戒治，另由本院於八十八年十一月二十三日
    ，以八十八年度員簡字第四二○號判處有期徒刑七月，緩刑三年確定。再於八十
    九年間，又因施用第一級毒品海洛因案件，先後經本院於八十九年九月二十七日
    以八十九年度訴字第八二七號，及於同年十月二十五日以八十九年度訴字第九七
    七號案件，各判處有期徒刑八月確定，嗣另由本院裁定應執行刑有期徒刑一年二
    月確定，前述緩刑宣告亦遭撤銷，經入獄服刑，至九十一年四月八日假釋出獄（
    均尚未執行完畢）。惟甲○○於假釋出獄交付保護管束之期間，仍不知悔改，復
    於九十一年十月十七日採尿前七十二小時內之某時，在不詳地點，施用第一級毒
    品海洛因一次。嗣於同年十月十七日，甲○○至台灣彰化地方法院檢察署觀護人
    室報到，接受採尿送驗之結果，呈現鴉片類陽性反應，始獲悉上情。
二、案台灣彰化地方法院檢察署檢察官自動檢舉偵查起訴。
    理      由
一、訊據被告甲○○矢口否認有任何施用毒品海洛因之犯行，辯稱：伊採尿前曾經因
    為咳嗽而服用感冒藥水，在採尿當天早上服用父親由台中榮民總醫院取回的感冒
    藥水，及伊自己向大佶藥房所購買的藥水，另曾服用較早前往民眾醫院就醫而領
    取的藥物，可能因此導致鑑驗結果呈現嗎啡的陽性反應云云，並提出感冒藥水二
    瓶為證。惟查：
（一）按海洛因係嗎啡經化學合成半人工合成品，藥（毒）性倍於嗎啡，其經施用進
      入人體，藉人體解毒系統之代謝作用而分解成藥（毒）性較低於嗎啡，故於施
      用海洛因（麻藥）之煙毒嫌犯尿液中，可檢出嗎啡煙毒反應；一般施用毒品，
      八小時內約有百分之八十量於尿中排出，二十四小時後剩餘量之百分之九十再
      排出，七十二小時仍有微量排出，此有憲兵司令部八十年五月七日（八十）鑑
      驗字第一七四六號函可參。查被告於九十一年十月十七日至台灣彰化地方法院
      檢察署觀護人室採尿送驗之結果，尿液檢體呈現嗎啡陽性反應，此有詮昕科技
      股份有限公司濫用藥物尿液檢驗報告，及尿液檢體監管紀錄表附卷可憑，是依
      前述說明，足認被告於九十一年十月十七日採尿前七十二小時內之某時，確曾
      經服用嗎啡類之藥物或毒品海洛因。
（二）查被告於九十一年十一月二十一日經檢察官提示尿液報告訊問其是否吸毒時，
      答稱：「沒有，我並無施用毒品，怎會有毒品反應」等語，其於偵訊中未有任
      何施用感冒藥物之抗辯，惟於本院調查時辯稱：「我沒有講是因為怕檢察官不
      相信」，並提出二瓶藥水及醫師楊運福出具之證明書，供稱：「大瓶的是我父
      親去榮總拿的，小瓶是去藥房買的」、「我於九月二十三日在沙鹿的民眾診所
      看診，拿三天的藥，一直吃到十月十七日」云云。惟依卷附沙鹿民眾醫院處方
      簽之記載，被告前往民眾診所就醫的日期係在九十一年九月二十三日，且藥量
      只有三天，何以被告服用至十月十七日，即有疑義，而民眾醫院之醫師即證人
      楊運福因另案至台灣高等法院台中分院作證時，證稱：「我知道藥品含有鴉片
      的成分，我開給甲○○的藥量是最少的，通常成人服用這種藥可以服到二顆，
      我只有開給她一顆，而且只開給她三天的藥，她沒有再來複診…吃了我的藥錠
      ，不會檢驗出嗎啡陽性反應」等語，足認被告稱其服用證人楊運福醫師的用藥
      而產生嗎啡陽性反應云云，非可採信。又被告稱其採尿前曾至大佶安藥局向乙
      ○○藥劑師買藥而予以服用，雖據證人乙○○到庭證述屬實，惟其證稱被告於
      九十一年十月十四日至藥房所買的藥水（庭呈一瓶），與被告於九十二年二月
      十二日所提出之藥水並不相同，被告嗣改稱其所提出之藥水並非藥房所購買，
      而係其父所另外購買，前後供述反覆，難以憑信，且證人乙○○證稱其所售之
      藥水中未含有嗎啡成分，雖證人乙○○證稱服用含可待因成分的藥物，亦可能
      驗出嗎啡反應，惟被告之陳述既有前述矛盾情形，是其陳述服用藥房之感冒藥
      水等過程，應不可採。至被告辯稱其服用父親至台中榮民總醫院索取之感冒藥
      等情，經查：被告於九十二年二月十二日先自陳：「我喝我爸爸從榮總拿的藥
      水…我不知道他何時去看診」，嗣於九十二年三月五日改稱：「我父親是在我
      採尿當天去看病，並拿了藥，在中午的時候回來，我是下午二時二十分去報到
      採尿，去報到之前我有先吃我父親的藥，就是上次庭呈大瓶的那瓶」，對於服
      用藥物前之經過，亦有不一致之供述，而台中榮民總醫函覆本院略以：「病患
      李正智先生於九十一年八月十九日及同年十月十七日到本院泌尿科外科門診就
      醫，二次門診所開的處方並沒有含嗎啡成份的藥物」等語，亦不足以作為有利
      於被告之認定。
（四）另查：被告前因施用毒品案件，經觀察、勒戒後，認無繼續施用毒品之傾向，
      由台灣彰化地方法院檢察署檢察官於八十八年二月十日，以八十七年度偵字第
      三六一號為不起訴之處分確定，復因施用第一級毒品海洛因案件，經觀察、勒
      戒後，認有繼續施用毒品之傾向，先送強制戒治，並由本院於八十八年十一月
      二十三日，以八十八年度員簡字第四二○號判處有期徒刑七月，緩刑三年確定
      。再於八十九年間，又因施用第一級毒品海洛因案件，先後經本院於八十九年
      九月二十七日以八十九年度訴字第八二七號，及於同年十月二十五日以八十九
      年度訴字第九七七號案件，各判處有期徒刑八月確定，嗣另由本院裁定應執行
      有期徒刑一年二月確定等情，各有前述不起訴處分書、三份刑事判決，及台灣
      高等法院被告全國前案紀錄表在卷可稽。
（五）綜上，被告曾歷經一次不起訴處分及三次刑事判決有罪確定後，於假釋期間經
      採尿檢驗仍呈現嗎啡陽性反應，其於偵查中未有任何關於服用藥物之陳述，至
      本院始辯稱在採尿前服用大量感冒藥物，經查有前述不可採信之理由，應認被
      告確於九十一年十月十七日採尿前七十二小時內曾有施用海洛因毒品之犯行。
二、核被告所為，係犯毒品危害防制條例第十條第一項之施用第一級毒品罪。又其施
    用第一級毒品而持有該毒品之低度犯行，為施用毒品之高度犯行所吸收，不另論
    罪。末審酌吸毒雖係自戕行為，惟對家庭及社會之負面影響甚大，且被告曾有前
    述多次毒品前案紀錄，仍於保護管束期間再度施用毒品，顯見其並無禁絕毒品之
    決心，並參酌其否認犯行，態度欠佳等一切情狀，量處如主文所示之刑，以示懲
    戒。
據上論斷，應依刑事訴訟法第二百九十九條第一項前段，毒品危害防制條例第十條第
一項，判決如主文。
本案經檢察官陳德芳到庭執行職務。
中      華      民      國    九十二    年      五      月     十五     日
                              台灣彰化地方法院刑事第三庭
                                    審判長法官   余   仕   明
                                    法      官   李   雅   俐
                                    法      官   黃   玉   齡
右正本證明與原本無異。
如不服本判決，應於判決送達後十日內向本院提出上訴狀( 須附繕本 )。
                                    法院書記官   許   騰   云
中      華      民      國    九十二    年      五      月     十五     日
毒品危害防制條例第十條第一項
施用第一級毒品者，處六月以上五年以下有期徒刑。


司法院資訊處製作；財團法人民間司法改革基金會備份。
